【裁判字號】    98,易,4073
【裁判日期】    990112
【裁判案由】    傷害等
【裁判全文】
臺灣臺中地方法院刑事判決              98年度易字第4073號
公  訴  人  臺灣臺中地方法院檢察署檢察官
被      告  丙○○
被      告  乙○○
上列被告等因傷害等案件，經檢察官提起公訴（98年度偵字第
18588、20286號），本院判決如下：
    主       文
丙○○有配偶而與人通姦，處有期徒刑參月，如易科罰金，以新
臺幣壹仟元折算壹日；又傷害人之身體，處拘役伍拾日，如易科
罰金，以新臺幣壹仟元折算壹日。
乙○○與有配偶之人相姦，處有期徒刑參月，如易科罰金，以新
臺幣壹仟元折算壹日。
    犯 罪 事 實
一、丙○○係甲○○之夫，為有配偶之人，乙○○亦明知丙○○
    為有配偶之人，2人竟各基於通姦、相姦之犯意，於民國98
    年7月8日1時30分許至4時許間之某時分，在臺中縣大里市○○○街237巷2號丙○○住處，姦淫1次。而甲○○於98年7月
    8日4時25分許，返回上址住處時，發現樓下鐵門及樓上房門
    均上鎖，認為事有蹊蹺，乃報警到場處理；甲○○在員警陪
    同下開啟上址主臥室房門時，丙○○發現甲○○欲進入房間
    內，其為阻止甲○○進入，竟基於傷害之不確定故意，強行
    將房門關上，致甲○○因之受有右前臂、右大腿、右小腿、
    左小腿等處多處擦傷之傷害；嗣經警進入該房間後，發現丙○○、乙○○2人均未穿著衣服，床頭發現沾有體液之衛生
    紙、床上有毛髮、體毛，並扣得該衛生紙1團及房間內之涼
    被、被單各1件，而查悉上情。
二、案經甲○○訴由臺中縣警察局霧峰分局移送臺灣臺中地方法
    院檢察署檢察官偵查起訴。
    理       由
一、證據能力方面：
  (一)按被告以外之人於偵訊中向檢察官所為之陳述，除顯有不可
    信之情況者外，得為證據，刑事訴訟法第159條之1第2項分
    別定有明文。而所謂不可信情況之認定，法院應審酌被告以
    外之人於陳述時之外在環境及情況，例如：陳述時之心理狀
    況、有無受到外力干擾等，以為判斷之依據，故係決定陳述
    有無證據能力，而非決定陳述內容之證明力。是被告以外之
    人前於偵查中已具結而為證述，除反對該項供述得具有證據
    能力之一方，已釋明「顯有不可信之情況」之理由外，皆得
    為證據；又司法實務運作上，咸認偵查中檢察官向被告以外
    之人所取得之陳述，原則上均能遵守法律規定，不致違法取
    供，被告以外之人於偵查中依法應具結者已具結，向檢察官
    所為之陳述，原則上具有證據能力。本案證人即告訴人甲○○於檢察官偵查時以證人身份作證，經檢察官告以具結之義
    務及偽證之處罰，並經具結而陳述，且無證據顯示係遭受強
    暴、脅迫、詐欺、利誘等外力干擾情形，又證人甲○○於本
    院審理時已到庭具結作證，行交互詰問，有結文在卷為憑，
    已透過詰問程序保障被告之對質詰問權，證人甲○○於偵訊
    時之陳述自有證據能力。
  (二)次按法院或檢察官依刑事訴訟法第208條規定囑託醫院、學
    校或其他相當之機關、團體為鑑定時，祇須其以言詞或書面
    提出之鑑定報告，符合刑事訴訟法第206條第1項、第208條
    所規定之形式要件，即具有證據能力，此即屬於刑事訴訟法
    第159條第1項所稱「法律有規定」之特別情形（最高法院96
    年度台上字第6842號判決意旨參照）。本件經檢察官囑託內
    政部警政署刑事警察局就扣案之衛生紙、涼被、被單等物鑑
    定DNA型別，就鑑定結果所提出之98年11月4日刑醫字第
    0980137036號鑑驗書，合於刑事訴訟法第206條第1項、第
    208條所規定之形式要件，自有證據能力。
  (三)末按被告以外之人於審判外之陳述雖不符刑事訴訟法第159
    條之1至之4之規定，而經當事人於審判程序同意作為證據，
    法院審酌該言詞陳述或書面陳述作成時之情況，認為適當者
    ，亦得為證據；當事人、代理人或辯護人於法院調查證據時
    ，知有刑事訴訟法第159條第1項不得為證據之情形，而未於
    言詞辯論終結前聲明異議者，視為有前項之同意，同法第
    159條之5定有明文。本案採為判決基礎之證據，除前揭(一)、
    (二)所示外，其餘被告以外之人於審判外之言詞或書面陳述，
    固屬傳聞證據，惟當事人於本院審理中均不爭執其證據能力
    ，亦未曾於言詞辯論終結前聲明異議，本院審酌上開陳述作
    成時之情況，並無違法取證之瑕疵，認以之作為證據為適當
    ，依照上開規定，自均具有證據能力，合先敘明。
二、訊據被告丙○○、乙○○均矢口否認有上開犯行；被告丙○○辯稱：伊未與乙○○發生姦淫，現場床單上之精液係伊之
    前手淫所留下，當時因燈光昏暗，伊的本能就是把門推回去
    ，並無傷害甲○○之故意云云；被告乙○○辯稱伊不知道丙○○有結婚，且當天未與丙○○發生姦淫云云。經查：
  (一)告訴人甲○○與被告丙○○係夫妻，迄今婚姻關係仍然存在
    一節，為告訴人甲○○與被告丙○○陳明在卷，且為被告2
    人所不爭執，並有個人基本資料查詢1紙附卷可憑（見偵查
    卷第10頁），此部分事實堪可認定。
  (二)被告丙○○帶同被告乙○○於98年7月8日1時30分許，進入
    臺中縣大里市○○○街237巷2號住處，其2人在該屋主臥室
    內赤裸身體，一起躺在床上睡覺等情，業據被告丙○○、乙○○於警詢中供述明確（見警卷第3、6、7頁）；又告訴人
    甲○○於98年7月8日4時25分許，返回上址住處時，發現樓
    下鐵門及樓上房門均上鎖，認為事有蹊蹺，乃報警到場處理
    ；經其會同員警開啟上址主臥室房門時，遭丙○○強行將房
    門關上，致其因之受有右前臂、右大腿、右小腿、左小腿等
    處多處擦傷之傷害，且伊與員警進入該房間後，發現丙○○
    、乙○○2人未穿著衣物，並在該床頭發現沾有體液之衛生
    紙、床上有毛髮、體毛等情，迭據證人甲○○於警詢、偵查
    及本院審理中證述綦詳（見警卷第11至12頁、偵查卷第7頁
    、本院卷宗第19頁背面至第20頁），復有警員職務報告、告
    訴人甲○○之驗傷診斷書、現場照片等在卷可稽（見警卷第
    1、17、18頁），此部分事實亦可認定。
  (三)本件告訴人甲○○訴稱被告丙○○、乙○○2人在上揭時地
    發生姦淫一節，固未經告訴人或到場之警員目睹而無直接證
    據可資證明，惟本件經警查扣之上揭衛生紙1團及房間內之
    涼被，經檢察官囑託內政部警政署刑事警察局鑑定其上所沾
    體液之DNA型別，結果均發現精子細胞，且與被告丙○○DNA
    －STR型別相同，此有該局98年11月4日刑醫字第0980137036
    號鑑驗書1件在卷可稽（見偵查卷第19至21頁），堪信該查
    扣之衛生紙1團及房間內之涼被其上均沾有被告丙○○之精
    液。則告訴人及到場之警員雖均未目睹被告2人之姦淫行為
    ，惟依當時現場狀況觀之，被告丙○○、乙○○2人於深夜
    時分，孤男寡女又赤裸身體共躺床上而眠，且共處一室之時
    間自當日凌晨1時30分許至4時25分許，長達近3小時，現場
    又扣得沾有被告丙○○精液之衛生紙，顯見被告丙○○當時
    有偷歡射精之情事，自難信其2人未發生婚姻關係外之性行
    為。雖本案未對被告乙○○採取其下體體液，以化驗是否有
    被告丙○○之精液殘留，惟本案經警到場時，上址主臥室盥
    洗室地板潮溼一節，業據告訴人甲○○指述在卷，並經被告
    丙○○供明無訛（見警卷第3、12頁），顯然該盥洗室有經
    人洗浴使用，自難憑此節遽為有利被告2人之認定。至被告
    丙○○辯稱現場床單上之精液係伊之前手淫所留下云云，亦
    無從採為有利被告2人之認定。
  (四)按刑法第13條第1項明定：行為人對於構成犯罪之事實，明
    知並有意使其發生者為故意。同條第2項明定：行為人對於
    構成犯罪之事實，預見其發生，而其發生並不違背其本意者
    ，以故意論。蓋以認識為犯意之基礎，無認識即無犯意之可
    言，但不論其為「明知」或「預見」，皆為故意犯主觀上之
    認識，只是認識之程度強弱有別，行為人有此認識進而有「
    使其發生」或「任其發生」之意，則形成犯意，前者為確定
    故意、直接故意，後者為不確定故意、間接故意；又按「刑
    法第13條之故意規定，分為直接故意（或確定故意）與間接
    故意（或不確定故意）2種，有本院22年上字第4229號判例
    可資參照。前者指行為人對於構成犯罪之事實，明知並有使
    之發生（實現）之決意，進而實施該犯罪決意之行為；後者
    則指行為人對於構成犯罪之事實，預見其有發生（實現）之
    可能，因該犯罪事實之發生（實現）不違背其本意，乃予容
    認，任其發生（實現）之情形而言」，最高法院92年台上字
    第6900號判決、94年度台上字第6235號判決分別著有明文。
    本件被告丙○○雖辯稱當時因燈光昏暗，伊的本能就是把門
    推回去，並無傷害甲○○之故意云云，惟被告丙○○以強行
    關上房門之方式阻止告訴人甲○○進入房間，致其因之受有
    右前臂、右大腿、右小腿、左小腿等處多處擦傷之傷害，而
    人之身體皮膚、肌肉均屬脆弱，倘遭門板碰撞或夾擊，極易
    造成擦傷等傷害，此為一般常識，本件被告丙○○行為時已
    年滿35歲，為智識成熟之男子，對此情節應知之甚明，可見
    被告丙○○強行關上房門時應有預見將發生傷害之結果，雖
    被告丙○○對甲○○下手並無直接傷害犯意，惟被告丙○○
    仍為上開行為，對於可能造成甲○○傷害結果之發生，應已
    預有認識，其竟仍對欲進入臥室之甲○○強行關上房門，足
    見其對傷害結果之發生，並不違背其本意，堪信被告丙○○
    行為當時有傷害之未必故意（間接故意）。被告丙○○辯稱
    伊並無傷害犯意云云，洵不足採。
  (四)證人即被告丙○○於本院審理中具結證稱「（問：你有沒有
    跟乙○○談起你的家庭狀況？）有，有講過很多次，每次講
    的地點都不一樣。講的內容大約就是我與太太目前狀況，我
    媽媽也在我的溜冰店幫忙，有看過黃小姐，我媽媽跟黃小姐
    說我是有老婆及小孩」、「（問：你媽媽為何會與乙○○說
    你的家庭情形？）因為可能是女人的感覺，我媽媽覺得我與
    黃小姐有曖昧關係」等語（見本院卷宗第18頁）；證人即告
    訴人甲○○於本院審理中亦具結證稱「（問：你婆婆何時告
    訴你說她有告訴黃小姐你們的婚姻狀況？）黃小姐到我店裡
    面，就已經告訴她，我婆婆怕丙○○與我公公會外遇一樣，
    所以我婆婆來與我們共同生活，黃小姐一開始來我們店裡時
    ，我婆婆就有告訴她不要去破壞我們的婚姻」等語（見本院
    卷宗第19頁背面）；被告乙○○亦供稱「關於證人甲○○所
    言，丙○○的媽媽確實曾經告訴我，丙○○有老婆，有女兒
    ，但我沒有回應，與他也沒有什麼對話」等語（見本院卷宗
    第20頁），足認被告乙○○知悉被告丙○○係有配偶之人。
    至被告乙○○雖辯稱「之後我有問丙○○，他說有離婚，說
    他之前有出軌，所以才離婚」云云，被告丙○○亦附和其詞
    ，證稱伊告訴乙○○其已離婚云云，惟被告丙○○之母親既
    已發覺得被告2人間有曖昧關係而對被告乙○○親口告知關
    於丙○○婚姻及家庭狀況，衡諸常情，被告丙○○之母親顯
    然認為被告乙○○係屬「第三者」，自不可能以友善態度待
    之；被告乙○○當時已年滿36歲，為智識成熟之女子，處於
    該情境，自可輕易要求丙○○出示身分證或戶口名簿等證件
    加以辨識，豈可能僅聽信被告丙○○片面之詞即相信丙○○
    已經離婚？被告乙○○所辯前詞，與常情有違，自不可採。
  (五)綜上所述，本案事證明確，被告丙○○、乙○○前開所辯並
    無足採，其2人犯行堪予認定。
三、核被告乙○○所為，係犯刑法第239條後段之相姦罪；被告
    丙○○所為，係犯刑法第239條前段之通姦罪及同法第277
    條第1項之傷害罪。檢察官起訴書未指明被告丙○○係基於
    傷害之不確定故意而為上揭行為，容有未洽。被告丙○○所
    犯上開2罪，犯意各別，行為互殊，應予分論併罰。爰審酌
    被告丙○○、乙○○前均無不良素行，被告乙○○明知丙○○為有配偶之人，猶為相姦之行為，足以破壞他人家庭之和
    諧，被告丙○○違背婚姻之忠誠本質，復對告訴人加以傷害
    ，幸告訴人所受傷勢尚非嚴重，暨被告2人犯後均未能與告
    訴人和解之犯罪後態度等及其他一切情狀，分別量處如主文
    所示之刑，並均諭知易科罰金之折算標準，以資懲儆。
據上論斷，依刑事訴訟法第299條第1項前段，刑法第239條前段
、後段、第277條第1項、第41條第1項前段，刑法施行法第1條之
1，判決如主文。
本案經檢察官鐘祖聲到庭執行職務。
中    華    民    國    99    年    1     月    12    日
                  刑事第四庭    法  官  鄭永玉
以上正本證明與原本無異。
如不服本判決應於收受判決後10日內向本院提出上訴書狀，並應
敘述具體理由；其未敘述上訴理由者，應於上訴期間屆滿後20日
內向本院補提理由書（均須按他造當事人之人數附繕本）「切勿
逕送上級法院」。
                                書記官  蔡伸蔚
中    華    民    國    99    年    1     月    12    日
附錄論罪科刑法條
中華民國刑法第239條
（通姦罪）
有配偶而與人通姦者，處 1 年以下有期徒刑。其相姦者亦同。
中華民國刑法第277條
（普通傷害罪）
傷害人之身體或健康者，處 3 年以下有期徒刑、拘役或 1 千元
以下罰金。

司法院資訊處製作；財團法人民間司法改革基金會備份。
